臺北高等行政法院判決
　　　　　　　　　　　　　　　　　　 95年度簡字第00761號
原　　　告　甲○○
被　　　告　財政部臺北市國稅局
代　表　人　許虞哲（局長）住同上
上列當事人間因綜合所得稅事件，原告不服財政部中華民國95年
8月7日台財訴字第09500289990 號（案號：第00000000號）訴願
決定，提起行政訴訟。本院判決如下：
　　主  文
原告之訴駁回。
訴訟費用由原告負擔。
　　事  實
一、事實概要：原告民國（下同）93年度綜合所得稅結算申報，
    經被告核定綜合所得總額為新臺幣（下同）3,057,312 元，
    淨額為1,997,251 元，應補稅額12,074元。原告對被告剔除
    其列舉扣除房屋租金支出92,876元部分不服，申請復查，經
    被告95年4 月24日財北國稅法字第0950203142號復查決定書
    （下稱原處分）駁回；原告仍不服，向財政部提起訴願，亦
    遭決定駁回，遂向本院提起本件行政訴訟。
二、兩造聲明：
　(一)原告聲明：訴願決定及原處分關於原申報93年綜合所得稅所
              申請之列舉扣除額租金支出92,876元，請准予認
              列減除，訴願決定及原處分均撤銷。
  (二)被告聲明：駁回原告之訴。
三、兩造之爭點：
    系爭租金支出是否屬綜合所得稅之列舉扣除額？
　(一)原告主張之理由：
    1.原告配偶林文欽之先父於40年間向高雄市政府承租土地前
      已有木造房子1 間，門牌號為中山一路85號，後因老舊2
      次向高雄市政府申請許可改建。先父於82年過世後，由原
      告配偶之兄弟姊妹及母親繼承，並一直居住於該處，原告
      配偶及其受扶養之直系親屬向高雄市政府承租土地改建自
      用住宅，支付租金供親人自住使用。
    2.查所得稅法規定房屋租金支出係納稅義務人本人、配偶及
      申報受扶養直系親屬，在中華民國境內租屋供自住且非供
      營業或執行業務使用，所支付之租金，每一申報戶每年扣
      除數額以120,000 元為限；原告檢附高雄市政府非公用基
      地租賃契約、租金繳款書收據、住家用房屋稅繳款書收據
      等資料可供證明，請求被告准予列舉扣除。租金支出以地
      租租金申報，即承租時已有房子，經高雄市政府許可改建
      後，93年度以前被告均准認列減除，在前提事實未變，法
      令亦未有修改，稅捐稽徵機關似有違反行政程序法第8 條
      誠實信用原則。
    3.另查政府建屋出租之規定，土地法第94條：「城市地方，
      應由政府建築相當數量之準備房屋，供人民承租自住之用
      。前項房屋之租金，不得超過土地及其建築物價額年息8%
      。」同法第97條：「城市地方房屋之租金，以不超過土地
      及其建築物申報總價年息10% 為限。約定房屋租金，超過
      前項規定者，該管直轄市或縣（市）政府得依前項所定標
      準強制減定之。」由上可知房屋租金支出均含地租，原告
      配偶與直系親屬向高雄市政府承租土地（前已有房子門牌
      號為中山一路85號）經許可改建房屋，供為自用之住家，
      併檢附相關資料與文件，原告主張承租基地租金之扣除並
      無違誤。
    4.依前述土地法第94條及97條之規定，有關房屋租金之計算
      基準應為土地與建築物價額合併之總價；原告申報93年度
      綜合所得稅，因向高雄市政府承租新興區○○段○ ○段19
      50、1953地號土地，經許可改建地上物門牌號碼同原中山
      一路85號之房屋，供為自家住用，而所支列之租金當可扣
      減並無不合。為此原告聲明為撤銷訴願決定及原處分即為
      有理由，請求判決如聲明所示。
  (二)被告主張之理由：
    1.按「按前3 條規定計得之個人綜合所得總額，減除左列免
      稅額及扣除額後之餘額，為個人綜合所得淨額……二、扣
      除額：納稅義務人就左列標準扣除額或列舉扣除額擇一減
      除外，並減除特別扣除額……（二）列舉扣除額……6.房
      屋租金支出：納稅義務人及其配偶與受扶養直系親屬在中
      華民國境內租屋供自住且非供營業或執行業務使用者，其
      所支付之租金，每一申報戶每年扣除數額以12萬元為限。
      但申報有購屋借款利息者，不得扣除。」「依本法第17條
      第1 項第2 款第2 目第6 小目規定，申報房屋租金支出扣
      除額者，應檢附左列證明文件：一、承租房屋及支付租金
      之證明文件：租賃契約書或其他足資證明文件及付款證明
      影本。二、租屋自住之證明文件：納稅義務人本人、配偶
      或受扶養直系親屬，於課稅年度在該地址辦竣戶籍登記之
      證明，或納稅義務人載明承租之房屋於課稅年度內係供自
      住且非供營業或執行業務使用之切結書。」為所得稅法第
      17 條 第1 項第2 款第2 目第6 小目及同法施行細則第24
      條之6 所明定。
    2.本件原告93年度綜合所得稅結算申報，列報房屋租金支出
      扣除額92,876元，經被告以原告所提示之租賃契約，係與
      高雄市政府非公用基地租賃契約，顯不符前揭規定要件，
      乃否准認列。原告不服，主張房屋應指建物及所附之土地
      ，則原告之配偶林文欽及其婆婆林魏金葉等向高雄市政府
      承租市有地，自建房屋（35年以上）供自住用，所支付之
      1 年租金278,630 元，按原告之配偶及其婆婆持分各六分
      之一計算租金92,876元（計算式：278,630/6 ×2 ＝92,8
      76），請准予列舉扣除等情，申經被告復查決定以，查原
      告所支出之租金，僅有承租土地部分，並未有支付租賃坐
      落高雄市新興區○○○路85號房屋之租金，即不符合前揭
      法令及函釋之規定要件，被告否准認列系爭房屋租金支出
      扣除額，尚無不合。案經財政部訴願決定，均持與被告相
      同之論見駁回，原告復執前詞，核無足採。
    3.至原告主張其公公於40年間向高雄市政府承租土地前已有
      木造房子1 間，門牌號為中山一路85號，後因老舊2 次向
      高雄市政府申請許可改建，其公公過世由其配偶之兄弟姊
      妹及婆婆繼承一直居住於此，確向高雄市政府承租土地改
      建自用住宅，支付租金供親人自住使用云云。經查系爭高
      雄市新興區○○○路85號房屋為原告配偶兄弟姊妹及婆婆
      所有，有卷附房屋稅繳款書可稽，亦為原告所不爭，原告
      並未有支付上開房屋之租金事實，其所提供高雄市政府非
      公用基地租賃契約，所收取之租金為基地出租，尚與前揭
      法令規定不符。從而，被告否准認列，徵諸首揭規定，核
      無不合。
    理  由
一、查本件兩造不爭原告配偶林文欽及其母林魏金葉等7 人，於
    90年1 月1 日至93年12月31日，向高雄市政府承租坐落高雄
    市○○區○○段4 小段1950、1953地號土地，其上建有加強
    磚造4 層、門牌中山一路85號之房屋，全年支出278,630 元
    ，林文欽及林魏金葉之承租權利各為1/6 ，原告乃於93年度
    綜合所得稅結算申報列舉扣除92,876元（下稱系爭租金支出
    ），此有高雄市政府非公用基地租賃契約、租金繳款書及綜
    合所得稅結算申報書在原處分卷可稽，堪認為真實。
二、是本件之爭執，在於系爭租金支出是否屬綜合所得稅之列舉
    扣除額？
三、按所得稅法第17條第1 項第2 款第2 目第6 小目規定：「按
    前3 條規定計得之個人綜合所得總額，減除左列免稅額及扣
    除額後之餘額，為個人綜合所得淨額……二、扣除額：納稅
    義務人就左列標準扣除額或列舉扣除額擇一減除外，並減除
    特別扣除額……（二）列舉扣除額……6.房屋租金支出：納
    稅義務人及其配偶與受扶養直系親屬在中華民國境內租屋供
    自住且非供營業或執行業務使用者，其所支付之租金，每一
    申報戶每年扣除數額以12萬元為限。但申報有購屋借款利息
    者，不得扣除。」由以上規定可知，立法者所同意列舉扣除
    者僅限於房屋租金支出，至土地租金支出，既不在立法者明
    文同意扣除之範圍內，無論是否係供納稅義務人日常生活使
    用而支出，均不得扣除之。本件原告援引土地法第94條及第
    97 條 之規定，主張城市地方房屋之租金，包括土地及其建
    築物之租金一節，核土地法上開之規定，係在規範城市地方
    房屋租金之上限，與綜合所得稅列舉扣除額分屬二事，尚非
    可採。
四、至原告主張以往年度就系爭租金支出均未剔除云云，惟查此
    乃原告未理解現行所得稅法制所致，按現行綜合所得稅係採
    結算申報制，由稅捐稽徵機關保留事後之查核權，且為達稽
    徵經濟之原則，僅採取抽查的方式而未予全查，因此，當申
    報書上有稽徵機關沒有發現之錯誤而未予剔除時，並不代表
    爾後於不同年度發覺同類型之錯誤時，就不能再予剔除，附
    予敘明。
五、綜上所述，原告之主張，無足採信，原處分否准認列系爭租
    金支出，認事用法，均無違誤，訴願決定遞予維持，亦無不
    合，原告徒執前詞，訴請撤銷，為無理由，應予駁回。又本
    件屬應適用簡易訴訟程序事件，爰不經言詞辯論逕行判決如
    主文所示。
據上論結，本件原告之訴為無理由，爰依行政訴訟法第98條第3
項前段，判決如主文。
中　　華　　民　　國　　96　　年　　5　　 月　　18　　日
                  第  五  庭  法  官　王　碧　芳
上為正本係照原本作成。
本件以訴訟事件所涉及之法律見解具有原則性者為限，始得於本
判決送達後20日內向本院提出上訴狀並表明上訴理由，如已於本
判決宣示後送達前提起上訴者，應於判決送達後20日內補具上訴
理由（均按他造人數附繕本），且經最高行政法院許可後方得上
訴。
中　　華　　民　　國　　96　　年　　5 　　月　　18　　日
                              書記官  徐  子  嵐
